臺灣士林地方法院刑事判決　　　　　　　　　　　　　九十二年度易字第六二八號
　　公　訴　人　臺灣士林地方法院檢察署檢察官
　　被　　　告　乙○○
右列被告因違反商標法案件，經檢察官提起公訴（九十二年度偵字第四四六六號），
本院判決如左：
    主  文
乙○○共同連續明知為未得商標權人同意，於同一商品，使用相同之註冊商標之商品
而販賣，處有期徒刑陸月，如易科罰金以參佰元折算壹日。
扣案之仿冒如附表所示商標圖樣之行動電話機殼伍拾貳個均沒收。
    事  實
一、緣乙○○於民國九十一年七月間即受僱於易錦福，在易錦福所經營之換殼王國通
    訊行（設於臺北市○○路七十九之一號）任職。嗣易錦福因販賣仿冒ＮＯＫＩＡ
    商標之行動電話機殼牟利乙案為警於九十一年十月二十三日下午三時三十分查獲
    ，並經臺灣士林地方法院檢察署檢察官於九十一年十一月二十七日提起公訴，乙
    ○○之男友蕭達龍遂於九十一年十一月間接手經營前開通訊行，乙○○則繼續以
    每月新臺幣（下同）一萬八千元之代價在上址任職，負責整理貨品、倉庫管理、
    櫃檯接待等工作。詎乙○○及蕭達龍（另案移由本院他股併案審理）明知如附表
    所示商標圖樣，係日商小學館股份有限公司（下稱日商小學館公司）向我國經濟
    部智慧財產局申請註冊，而取得商標專用權之商標（詳如附表所示），於商標專
    用期間及延展專用期間內，使用於如附表所示之商品上，未經商標專用權人之同
    意及授權，不得於同一商品或類似商品，使用相同或近似上揭商標圖樣，且知蕭
    達龍向綽號「阿海」不詳姓名年籍之男子，以每件四十元低價販入之各型行動電
    話機殼係未經日商小學館公司同意，使用相同於如附表所示之商標圖樣之仿冒商
    標商品，竟仍與蕭達龍基於意圖欺騙他人販售圖利之概括犯意聯絡，共同自九十
    一年十二月起在上址將該等仿冒品陳列於商品架上，以每件一百元之價格，連續
    兩次販賣予不特定顧客牟利。嗣於九十二年一月二日晚上八時二十分許，為警在
    上址當場查獲，並扣得仿冒如附表所示商標圖樣之行動電話機殼三三一０型三十
    一個、八二五０型十九個、Ｔ二八型一個及八三一０型一個。
二、案經台北市政府警察局萬華分局報請臺灣士林地方法院檢察署檢察官偵查起訴。
    理  由
一、訊據被告乙○○固不否認曾於右揭時、地陳列販賣扣案之行動電話機殼之事實，
    惟矢口否認有何違反商標法之犯行，辯稱：伊僅係一個店員，伊不知行動電話機
    殼上之小叮噹商標圖樣是仿冒品，且不知道前開商標圖樣已在我國登記註冊云云
    。經查：
（一）右揭犯罪事實，業據證人即小學館公司之被授權人甲○○○有限公司之代理人
      楊淑芬於本院審理時指訴綦詳，而如附表所示商標圖樣之商標，係日商小學館
      公司向經濟部智慧財產局申請註冊，經核准而取得於九十一年二月十六日起至
      九十九年十一月三十日止指定使用於附表商品之商標專用權，並於九十二年一
      月一日授權香港商甲○○○有限公司，此有經濟部智慧財產局商標註冊證影本
      及授權書各一紙在卷為證，且被告所販賣之手機外殼均有DORAEMON小叮噹及圖
      之商標圖樣，亦經檢察官勘驗屬實，有檢察官之履勘筆錄及照片附卷為憑，並
      有仿冒前揭商標之行動電話機殼三三一０型三十一個、八二五０型十九個、Ｔ
      二八型一個及八三一０型一個等扣案可資佐證。是本件上開扣案之商品顯已仿
      冒日商小學館公司所享有專用權之附表所示之商標圖樣，而係於同一商品，使
      用相同於他人註冊商標之圖樣之商品，應甚明確。
（二）被告乙○○雖辯稱：伊僅係一個店員，伊不知所販售之行動電話機殼係仿冒品
      云云。然查，另案被告易錦福與蕭達龍自九十一年五月間起，基於共同犯意之
      聯絡，於上址換殼王國通訊行販賣仿冒ＮＯＫＩＡ商標之行動電話機殼等情，
      業經本院以九十二年度易字第二０號判處易錦福有期徒刑伍月，此有本院判決
      書乙紙在卷可稽。而被告乙○○自九十一年七、八月開始，受僱於易錦福經營
      之換殼王國通訊行，負責整理貨物進出及櫃檯之工作，嗣以每月一萬八千元之
      代價受僱於蕭達龍，且警方查獲易錦福時，被告乙○○即在店內工作，其後即
      知其所販賣ＮＯＫＩＡ商標之行動電話機殼係仿冒品等情，亦據被告乙○○於
      本院審理時供承在卷（見本院九十二年十二月二十三日審理筆錄），又被告乙
      ○○亦自承其與當時店內之負責人蕭達龍為男女朋友關係等語（見本院九十二
      年十一月二十日準備程序筆錄），而同案被告蕭達龍於偵查時已供稱知道其所
      進貨之行動電話機殼為仿冒品等語（見九十二年偵字第四四六六號偵查卷第三
      十三頁），顯見被告乙○○及蕭達龍對於販賣行動電話之機殼須經商標專用權
      人授權一事，當知之甚詳。又參以警察兩度（前次及本次）在前開通訊行查獲
      店內有販賣仿冒他人商標圖樣之行動電話機殼，被告乙○○皆在店內任職負責
      櫃台販賣事宜，顯見被告乙○○對於蕭達龍所進出之貨物是否為仿冒情事，理
      應知悉，而非僅為單純之店員。又如附表所示之DORAEMON商標圖樣及名稱已成
      為家喻戶曉老少皆知之卡通人物，被告乙○○亦自承在很多店家、夜市都有看
      過該商標圖樣（見本院九十二年十二月二十三日審理筆錄），顯見其對附表所
      示之商標為知名商標，且業經他人取得商標專用權等情，理當知之甚詳，被告
      乙○○前開所辯，顯係卸責之詞，洵無足採。本件事證明確，被告乙○○犯行
      堪予認定。
二、按被告乙○○行為後，商標法第六十三條之明知為意圖欺騙他人，於同一商品，
    使用相同或近似於他人註冊商標之圖樣之商品而販賣規定，業經修正為同法第八
    十二條，並經總統於九十二年五月二十八日公布，於同年十一月二十八日生效，
    刑度並未修正，比較新舊法，修正後新法對被告乙○○並無不利，自應依刑法第
    二條第一項前段規定，應全部適用修正後之新法。核被告乙○○所為，係犯修正
    後商標法第八十二條之明知未得商標權人同意，於同一商品，使用相同之註冊商
    標之商品而販賣罪。被告乙○○與蕭達龍就前開之罪，有犯意聯絡及行為分擔，
    應論以共同正犯。被告乙○○意圖販賣而陳列仿冒商標商品之低度行為，為販賣
    仿冒商標商品之高度行為所吸收，不另論罪。被告乙○○先後兩次販賣犯行，時
    間緊接，所犯構成要件相同，顯係基於概括犯意而為，應論以連續犯一罪，並加
    重其刑。爰審酌被告乙○○於前開易錦福涉犯商標法案件為警查獲時在場，竟不
    知悔悟，仍於前開通訊行販賣仿冒品，為圖私利，竟故意侵害他人之商標專用權
    ，嚴重侵害他人享有之智慧財產權，並破壞我國保護智慧財產權之國際形象，本
    不宜寬貸，惟念及本案仿冒品數量不多，造成被害人之損害，及被告乙○○之犯
    後態度等一切情狀，量處如主文所示之刑，並諭知易科罰金之折算標準。扣案如
    附表所示之仿冒品，係被告乙○○犯商標法第八十二條之罪所販賣之物，不問屬
    於被告乙○○與否，均依修正後商標法第八十三條之規定諭知沒收。
據上論斷，應依刑事訴訟法第二百九十九條第一項前段，修正後商標法第八十二條、
第八十三條，刑法第二條第一項前段、第十一條、第二十八條、第五十六條、第四十
一條第一項，罰金罰鍰提高標準條例第二條，判決如主文。
本案經檢察官鄭世揚到庭執行職務。
中      華      民      國    九十三    年      一      月      六      日
                                    臺灣士林地方法院刑事第三庭
                                        審判長法  官  雷  雯  華
                                              法  官  吳  祚  丞
                      法  官  王  俊  雄
右正本證明與原本無異。
如不服本判決應於送達後十日內向本院提出上訴狀。
                                              書記官  許  秋  莉
中      華      民      國    九十三    年      一      月      六      日
符錄本判決論罪科刑依據之法條：
商標法第八十二條：
  明知為前條商品而販賣、意圖販賣而陳列、輸出或輸入者，處一年以下有期徒刑、
  拘役或科或併科新臺幣五萬元以下罰金。
商標法第八十三條：
  犯前二條之罪所製造、販賣、陳列、輸出或輸入之商品，或所提供於服務使用之物
  品或文書，不問屬於犯人與否，沒收之。
附表：
┌────────────┬─────┬─────┬───────────
│商    標      圖    樣  │專用期間  │註冊號數  │專    用    商    品
├────────────┼─────┼─────┼───────────
│                        │民國九十一│００九八四│電蚊香器、電驅蟲器、驅
│                        │年二月十六│八一七    │蚊拍、電子捕蚊拍、防霧
│                        │日起至九十│          │全帽、潛水帽、潛水用具
│                        │九年十一月│          │、潛水衣、潛水用鼻夾、
│                        │三十日止  │          │廣告牌、電熨斗、蒸氣熨
│                        │          │          │碟、磁片、光碟、電腦鍵
│                        │          │          │磁碟機、電腦主機、硬拷
│                        │          │          │程式燒錄器、資料處理機
│                        │          │          │腦識別卡、磁卡處理機、
│      │          │          │別卡、信用卡、卡式電話
│                        │          │          │翻譯機、電腦、磁卡、電
│                        │          │          │整理盒、鍵盤防塵罩、影
│                        │          │          │憶卡、電子字典、手提電
│                        │          │          │理盒、刷卡機、光碟置放
│                        │          │          │卡、掌上型電腦、手提式
│                        │          │          │換機、簽帳卡收銀機、自
│                        │          │          │背袋、照相器材箱、照相
│                        │          │          │、投影片、照相機、數位
│                        │          │          │、迴帶機、碟影機、電視
│                        │          │          │機、附時鐘收音機、錄音
│                        │          │          │護目鏡、耳機、音箱、電
│                        │          │          │、電視選台器、麥克風保
│                        │          │          │塵套、手提式收錄音機、
│                        │          │          │鏡架、眼鏡框、眼鏡鍊、
│                        │          │          │盒、眼鏡盒、眼鏡袋、運
│                        │          │          │盜船、摩天輪、投幣式電
│                        │          │          │電子遊戲機、家庭用電視
│                        │          │          │電子助光器、日光燈起動
│                        │          │          │電池、乾電池、電池、行
│                        │          │          │、電線收線器、影碟、彩
│                        │          │          │影帶、錄影機清潔帶、錄
│                        │          │          │帶整理盒、空白錄音帶、
│                        │          │          │錄音帶整理盒、雷射唱片
│                        │          │          │電擊棒、防身呼救器、電
│                        │          │          │霧器、電話機、電話機外
│                        │          │          │輸機、電話答錄機、電話
│          │          │          │機、無線電話機、傳真機
│                        │          │          │動電話皮套、行動電話護
│                        │          │          │錄機、行動電話車用免持
│                        │          │          │線、變頻器、光纖訊號接
│                        │          │          │路板、主機板、影像卡、
│                        │          │          │訊卡、界面卡、電捲髮器
│                        │          │          │、電燙髮帽、開關、端子
│                        │          │          │護器、電腦螢幕操縱桿、
│                        │          │          │壓轉換器、定時器、變電
│                        │          │          │捲門安全保護器、電腦按
│                        │          │          │、磁鐵、自動門控制器、
│                        │          │          │器、電話線接頭、自動販
│                        │          │          │、電動關門器、電鎖、電
│                        │          │          │碼鎖、防盜警報器（非車
│                        │          │          │尺、摺尺、捲尺、布尺、
│                        │          │          │規、三角板、游標尺、量
│                        │          │          │吊秤、天秤、天平、體重
│                        │          │          │、指南針、速度表、氣壓
│                        │          │          │、量管、量瓶、身高器、
└────────────┴─────┴─────┴───────────
行動電話機殼：
┌──┬───────┬──────────┬────────┐
│編號│型          號│仿    冒    商    標│數            量│
├──┼───────┼──────────┼────────┤
│一  │三三一０型    │DORAEMON小叮噹及圖  │三十一個        │
├──┼───────┼──────────┼────────┤
│二  │八二五０型    │DORAEMON小叮噹及圖  │十九個          │
├──┼───────┼──────────┼────────┤
│三  │Ｔ２８型      │DORAEMON小叮噹及圖  │一個            │
├──┼───────┼──────────┼────────┤
│四  │八三一０型    │DORAEMON小叮噹及圖  │一個            │
│    │              │                    │                │
├──┴───────┴──────────┴────────┤
│總計：共五十二個行動電話機殼                                │
└──────────────────────────────┘
